【裁判字號】    97,交聲,233
【裁判日期】    970422
【裁判案由】    違反道路交通管理處罰條例聲明異議
【裁判全文】
臺灣士林地方法院交通事件裁定        97年度交聲字第233號
原處分機關  臺北市交通事件裁決所
異  議  人
即受處分人  乙○○
上列異議人即受處分人因違反道路交通管理處罰條例案件，對於
臺北市交通事件裁決所於民國97年2 月5 日所為之處分（原處分
案號：北市裁二字第裁22-A00000000號）聲明異議，本院裁定如
下：
    主  文
原處分撤銷。
乙○○汽車駕駛人，行車速度超過規定之最高時速，處罰鍰新臺
幣壹仟貳佰元，並記違規點數壹點。
    理  由
一、按汽車駕駛人，行車速度，超過規定之最高時速，或低於規
    定之最低時速，除有第43條第1 項第2 款情形外，處新臺幣
    1,200 元以上2,400 元以下罰鍰，並記違規點數1 點。對於
    行車速度超過規定之最高速限或低於規定之最低速限之違規
    行為，採用固定或非固定式科學儀器取得證據資料證明者，
    於一般道路須至少於100 公尺，於高速公路、快速公路須至
    少於300 公尺前，道路交通管理處罰條例第40條、第63條第
    1 項第1 款、第7 條之2 第3項分別定有明文。
二、原處分意旨略以：異議人即受處分人乙○○騎乘車牌號碼CX
    G-157 號重型機車，於民國96年11月25日上午9 時56分，行
    經臺北市○○區○○路，因「路段限速50公里，經自動測速
    照相測得時速66公里，超速16公里未滿20公里」之違規，經
    臺北市政府警察局逕行舉發，爰依道路交通管理處罰條例第
    40條裁處罰鍰新臺幣（下同）1,200 元（以車輛所有人為逕
    行舉發之受處分人）。
三、異議意旨略以：本件採證照片畫面中除異議人騎乘之重型機
    車外，尚有一部藍色自小客車，如何確認所測得之車速為異
    議人車速；自動測速照設備前無警告標示，測速照相不合法
    ；自動測速照相設備本身移動之速度可能導致測得之速度大
    於實際速度，不具公正性云云。
四、經查，上揭違規事實，業據證人即舉發本件違規之員警甲○
    ○證稱：本件違規係經移動式三腳架自動測速照相設備攝得
    ，該照相設備設於明水路411 號東往西方向路旁，雷達波射
    出之角度係針對內側車道，若雷達波射程內同時有2 車併行
    超速，因無法確認為何車超速，不會開單舉發，但若2 車係
    先後行進且均超速，自動測速照相設備會拍到2 張違規照片
    ，個別顯示2 車之速度；採證照片右側所示之藍色自小客車
    為路邊停車，係靜止狀態，採證照片係針對異議人超速而拍
    攝；本件自動測速照相設備之警告標示設於明水路、樂群路
    口，距離違規地點約140 公尺，符合上揭道路交通管理處罰
    條例第7 條之2 第3 項之規定；採證照片右上角顯示「066
    」，表示異議人時速為66公里，而該路段速限為50公里，異
    議人顯然超速，自動測速照相設備本身不會移動，只朝固定
    角度感應，如有風吹或其他晃動，雷達波即無法感應超速而
    不會自動拍照等語（本院97年3 月14日筆錄）。按道路交通
    管理處罰條例科處行政罰事件，依據公法爭議之舉證責任分
    配法則，固應先由行政機關就其業已履踐相關正當法律程序
    ，以及人民應受處罰之客觀違反法令行為，負證明之責，受
    處分人就行政機關已為相當證明之前開事項，若主張欠缺主
    觀歸責條件或為其他抗辯，亦須就其所辯提出反證。惟行政
    機關對於前開應為舉證事項，並非不得以執行查察取締勤務
    人員，依據調查人證之程序，使就親歷事實提供不可替代之
    證明方法。受處分人就該證人所述見聞經過之真實性倘有質
    疑，除依法定交互詢問程序加以檢驗外，亦不得僅因證人之
    個人身分、地位或與當事人之關係而謂其不得作證，或憑己
    意指為必須代以其他特定之證據方法，此在證人業已具結願
    依偽證罰則擔保證言可信之場合，尤屬當然。本件既經證人
    即承辦員警甲○○上揭證述明確，異議人復無法就該承辦員
    警之舉發可能錯誤，提出相關證據以供調查，則承辦警員甲
    ○○基於維護交通秩序、公眾安全職責所為之舉發，自應受
    合法、正確之推定；並有採證照片1 紙、警告標示照片2 幀
    附卷可稽，另本件之照相設備甫於96年11月15日檢定合格，
    其有效期間至97年11月30日止，有經濟部標準檢驗局雷達測
    速儀檢定合格證書1 紙在卷可佐，足認證人甲○○上揭證述
    屬實，應可採信。異議人雖辯稱：測速照相之警告標示過小
    ，無從發生警示效果云云，惟該「前有測速照相」之警告標
    示設置於道路中央分隔島明顯處，足令駕駛人辨識，有照片
    2 幀附卷可憑，且異議人自承：伊感覺未超速，並未察看機
    車儀表板顯示之速度等語，足見異議人騎乘機車，係依感官
    認知恣意加速，未隨時注意是否合於速限，其稱上開警告標
    示過小、無從發生警示效果云云，顯係因自身欠缺注意所致
    ，所辯殊無足採。
五、綜上所述，異議人駕駛上開汽車，於上開時、地，行車速度
    確有超過規定之最高時速未滿20公里之違規事實，堪以認定
    。原處分機關認異議人有上開違規事實而予裁罰固非無見，
    惟異議人自承為上揭時地違規之機車駕駛人，原處分機關未
    依道路交通管理處罰條例第63條第1 項第1 款記違規點數1
    點，尚有未當。從而，本件異議雖無理由，惟原處分既經異
    議且有上述違法之處，自應予撤銷，另依道路交通管理處罰
    條例第40條、第63條第1 項第1 款及違反道路交通管理事件
    統一裁罰基準表之規定裁定如主文第2 項所示之裁罰。
六、據上論斷，應依道路交通案件處理辦法第20條前段，裁定如
    主文。
中    華    民    國    97    年    4     月    22    日
                  刑事第三庭法  官  陳美彤
以上正本證明與原本無異。
如不服本裁定應於送達後5日內向本院提出抗告狀。
                            書記官  賴麗容
中    華    民    國    97    年    4     月    22    日


司法院資訊處製作；財團法人民間司法改革基金會備份。
